臺灣板橋地方法院刑事判決　　　　　　　　　　　　九十二年度交易字第五八號
　　公　訴　人　臺灣板橋地方法院檢察署檢察官
　　被　　　告　乙○○
右列被告因過失致死案件，經檢察官提起公訴（九十二年度偵字第一八九號），
本院合議庭以裁定進行簡式審判程序，判決如左：
    主  文
乙○○從事業務之人，因業務上之過失致人於死，處有期徒刑捌月。
    事  實
一、乙○○係以擺設水果攤銷售水果營生，其平日均於清晨時駕駛小貨車前往市場批
    入水果，再駕駛該小貨車將批入之水果運往其位於臺北縣三峽鎮之路邊攤位擺售
    ，為從事駕駛業務之人。民國（下同）九十二年五月二十五日清晨六時四十五分
    許，乙○○駕駛其平日所使用之車牌號碼三Ｗ─二六○六號自用小貨車（登記車
    主為其母陳甲○○），載運甫自市場批入之水果，沿臺北縣新莊市○○路由北往
    南方向行駛（即往臺北縣樹林市方向），欲前往前揭設攤地點販售，行經環河路
    編號第一五八號路燈桿前之路段（為雙向二車道，路中劃設雙黃實線之分向限制
    線）時，本應注意汽車行駛時，駕駛人應注意車前狀況，並隨時採取必要之安全
    措施，及駕駛人駕駛汽車，應遵守道路交通標線之指示，於劃設分向限制線之路
    段，不得駛入來車之車道內，而依當時客觀環境，天候陰，光線為晨光，路面濕
    潤無缺陷，道路無障礙物，且視距良好，依其智識、能力亦無不能注意之情事，
    竟因急於超越前車，未及注意對向車道有無其他車輛等車前狀況，即貿然將車頭
    左偏而跨越分向限制線，駛入對向車道內；適有黃崑泉騎乘車牌號碼ＭＦＴ─六
    一九號重型機車（登記車主為許建國），亦沿環河路由南往北方向駛至上開路段
    ，見乙○○所駕駛之上開自用小貨車突跨越分向限制線逆向駛來時，已然閃避不
    及，其機車車頭遭乙○○所駕駛上開自用小貨車左前車頭迎面撞上，黃崑泉因受
    撞及而飛彈出車外，重墜地面，造成顱骨骨折併顱內出血而當場死亡。乙○○於
    肇事後，於其犯罪未經有偵查犯罪職權之公務員發覺前，即主動以其所使用之0
    000000000號行動電話通知救護車及報警處理，並於電話中報明其本人
    即為肇事者而自首，嗣亦向據報前往現場處理之警員坦承肇事而接受裁判。
二、案經黃崑泉生前之配偶丙○○訴由臺北縣政府警察局新莊分局報請臺灣板橋地方
    法院檢察署檢察官偵查起訴。
    理  由
一、右揭事實，業據被告乙○○迭於偵查中及本院審理時坦白承認，核與告訴人丙○
    ○於偵審中所指訴之情節、證人即當時亦駕車行經車禍現場而目睹車禍經過之駕
    駛人陳清國於警詢中所證述之情節相符，並有道路交通事故調查報告表（含事故
    現場圖）、補充資料表、當事人通訊資料表、事故現場及車損照片計二十幀、臺
    北縣政府消防局「救護案類」受理紀錄單、交通事故駕駛人是否自首調查表、臺
    灣省臺北縣區車輛行車事故鑑定委員會九十二年八月十一日北鑑字第九二○九二
    五號函附之鑑定意見書（鑑定結果認被告駕駛自用小貨車，跨越分向限制線，逆
    向超車，為肇事原因；被害人黃崑泉駕駛普通重機車，無肇事因素）等在卷可稽
    ；而被害人黃崑泉確因本件交通事故而死亡，亦經臺灣板橋地方法院檢察署檢察
    官督同法醫師相驗屬實，並製有勘驗筆錄、相驗屍體證明書、驗斷書等附卷可按
    ，足認被告上開自白，核與事實相符。至被告雖辯稱其僅係開車擺地攤賣水果，
    並非長時間持續性駕駛，應非以駕駛為業務云云；惟按，刑法上所謂業務，係指
    個人基於其社會地位繼續反覆所執行之事務，包括主要業務及與其主要業務有直
    接、密切關係之附隨準備工作與輔助事務在內（最高法院八十九年臺上字第八○
    七五號判例意旨參照）；經查，本件被告係以擺設水果攤銷售水果營生，平日均
    於清晨時駕駛小貨車前往市場批入水果，再駕駛該小貨車將批入之水果運往設攤
    地點擺售，而本件車禍事故，亦係發生於其當日批入水果後，駕車欲運送水果前
    往設攤地點之途中等事實，此據被告供承明確（見本院九十三年二月五日訊問筆
    錄第三頁），足見被告平日均係以駕駛小貨車之方式，從事批入、運送水果等與
    其據以營生之販賣水果主要業務間有直接、密切關聯性之事務，且其駕駛行為復
    具有例行性及反覆性；從而，揆諸前揭說明，被告自屬從事駕駛業務之人，並不
    因其並非長時間持續性駕駛車輛而有異，此附予敘明。按汽車行駛時，駕駛人應
    注意車前狀況，並隨時採取必要之安全措施，且駕駛人駕駛汽車，應遵守道路交
    通標線之指示，在劃設分向限制線之路段，不得駛入來車之車道內，道路交通安
    全規則第九十四條第三項、第九十條前段、九十七條第二款分別定有明文；被告
    駕駛汽車，行至劃設有分向限制線之路段，依上開規定本負有注意之義務，而依
    當時客觀情形，天候陰，光線為晨光，路面濕潤無缺陷，道路無障礙物，且視距
    良好，依其智識、能力亦無不能注意之情事，竟因急欲超越前車，未及注意對向
    車道有無其他車輛等車前狀況，即貿然將車頭左偏而跨越分向限制線，駛入對向
    車道內，應有過失；又被害人黃崑泉因遭被告所駕駛之上開自用小貨車撞及而飛
    彈出車外，重墜地面，造成顱骨骨折併顱內出血而當場死亡，其死亡結果與被告
    之過失行為間，復有相當因果關係。綜上所述，本件事證明確，被告因業務過失
    而致人於死之犯行，堪以認定。
二、核被告所為，係犯刑法第二百七十六條第二項之業務過失致人於死罪（起訴書原
    載為同條第一項之過失致死罪，經公訴人當庭更正起訴法條）。被告於肇事後，
    於其犯罪未經有偵查犯罪職權之公務員發覺前，即主動以行動電話通知救護車及
    報警處理，並於電話中報明其本人即為肇事者而自首，嗣亦向據報前往現場處理
    之警員坦承肇事而接受裁判，此有臺北縣政府消防局「救護案類」受理紀錄單、
    交通事故駕駛人是否自首調查表各一紙附卷可按，應依刑法第六十二條前段規定
    ，減輕其刑。爰審酌被告之過失程度非輕、其因過失行為致被害人黃崑泉殞命，
    對於被害人之配偶即告訴人丙○○、被害人之子女等人所造成之打擊甚巨，及其
    犯後坦承犯行，態度尚稱良好，惟其迄未能與告訴人達成和解等一切情狀，量處
    如主文所示之刑，以資懲儆。
據上論斷，應依刑事訴訟法第二百七十三條之一第一項、第二百九十九條第一項前段
，刑法第二百七十六條第二項、第六十二條前段，罰金罰鍰提高標準條例第一條前段
，判決如主文。
本案經檢察官魏正杰到庭執行職務
中      華      民      國      九十三      年    四    月    二十六    日
                                        臺灣板橋地方法院交通法庭
                                            審判長法  官  高玉舜
                                                  法  官  邱育佩
                                                  法  官  劉景宜
右正本證明與原本無異。
如不服本判決，應於判決送達後十日內，向本院提出上訴狀。
                                                  書記官  劉育君
中      華      民      國      九十三      年    四    月    二十八    日
附錄本案論罪科刑法條全文
刑法第二百七十六條
因過失致人於死者，處二年以下有期徒刑、拘役或二千元以下罰金。
從事業務之人，因業務上之過失犯前項之罪者，處五年以下有期徒刑或拘役，得併科
三千元以下罰金。
